【裁判字號】    98,交聲,2046
【裁判日期】    980909
【裁判案由】    違反道路交通管理處罰條例聲明異議
【裁判全文】
臺灣桃園地方法院交通事件裁定        98年度交聲字第2046號
原處分機關  交通部公路總局新竹區監理所
異  議  人  甲○○
即受處分人
                        號
上列異議人因違反道路交通管理處罰條例案件，不服原處分機關
交通部公路總局新竹區監理所中華民國98年7 月22日壢監裁字第
裁53-DB0000000號裁決，向本院聲明異議，本院裁定如下：
    主  文
異議駁回。
    理  由
一、原處分意旨略以：異議人即受處分人甲○○於民國98年1 月
    25日下午2 時50分許，駕駛車牌號碼4011-RW 號自用小客車
    ，行經桃園縣龍潭鄉○○路與聖亭路口時，經警攔停並測得
    其吐氣所含酒精濃度為每公升0.32毫克，已超過法定標準0.
    25毫克，為桃園縣政府警察局交通隊龍潭小隊員警依道路交
    通管理處罰條例第35條第1 項第1 款規定當場舉發，並製開
    桃警局交字第DB0000000 號舉發違反道路交通管理事件通知
    單，檢具事證移送原處分機關交通部公路總局新竹區監理所
    中壢監理站處理，原處分機關並於98年7 月22日，以壢監裁
    字第裁53-DB0000000號違反道路交通管理事件裁決書，認定
    受處分人有「汽車駕駛人酒精濃度超過規定標準」之違規行
    為，裁處罰鍰新臺幣（下同）19,500元，吊扣駕駛執照12個
    月，並應接受道路交通安全講習。
二、異議意旨略以：伊係駕駛自用小客車酒駕，理應吊扣其自用
    小客車駕駛執照，卻要吊扣伊營業大貨車駕駛執照1 年，則
    伊將無法工作負擔家計，爰聲明異議，請求撤銷上開處分云
    云。
三、按受處分人不服道路交通管理處罰條例第8 條所定主管機關
    所為之處罰者，得於接到裁決書之翌日起20日內，向管轄地
    方法院聲明異議，道路交通管理處罰條例第87條第1 項定有
    明文。又交通法庭認聲明異議不合法律上之程式，且無從補
    正者，應以裁定駁回之，道路交通案件處理辦法第18條亦有
    有明文。
四、次按處理違反道路交通管理事件，有關文書送達之程序，依
    行政程序法之規定，此據違反道路交通管理事件統一裁罰標
    準及處理細則第5 條定有明文。而行政程序法第72條第1 項
    前段規定：「送達，於應受送達人之住居所、事務所或營業
    所為之」；同法第73條第1 項規定：「於應送達處所不獲會
    晤應受送達人時，得將文書付與有辨別事理能力之同居人、
    受僱人或應送達處所之接收郵件人員」，及同法第74條第1
    項亦規定：「送達，不能依前二條規定為之者，得將文書寄
    存送達地之地方自治或警察機關，並作送達通知書兩份，一
    份黏貼於應受送達人住居所、事務所、營業所或其就業處所
    門首，另一份交由鄰居轉交或置於該送達處所信箱或其他適
    當位置，以為送達」、第2 項：「前項情形，由郵政機關為
    送達者，得將文書寄存於送達地之郵政機關」。另按行政機
    關依行政程序法而為文書之送達，專依該法律之規定，且該
    法並無準用民事訴訟法或刑事訴訟法關於寄存送達自寄存之
    日起10日生效規定之規定，是文書合法寄存送達後，當自寄
    存之日起即時生效，並非於寄存之日起算10日生效，或自受
    送達人實際領取文書之日起生效（臺灣高等法院97年法律座
    談會第42、43號提案研討結果亦同此意見）。
五、經查，本件交通部公路總局新竹區監理所民國98年7 月22日
    壢監裁字第裁53-DB0000000號違反道路交通管理事件裁決書
    ，已由中華郵政股份有限公司投遞人員於98年7 月27日按該
    裁決書所載地址（即桃園縣龍潭鄉○○村○○路313 巷31號
    ）投送，因未能獲會晤本人，亦無受領文書之同居人或受雇
    人，乃依規定於同日將該件文書寄存於該龍潭郵局，在寄存
    之前，投遞人員並已依規定製作送達通知書2 份，1 份黏貼
    於應受送達人住所門首，1 份置於受送達處所信箱或適當位
    置等情，有送達證書影本1 紙在卷可稽；而異議人即受處分
    人甲○○之戶籍自81年8 月25日遷入桃園縣龍潭鄉○○村○
    ○路313 巷31號後，迄今其戶籍仍係設於上址一節，亦有異
    議人之個人基本資料查詢結果1 紙及聲明異議狀1 紙附卷可
    據，是郵局投遞人員對異議人前揭住所地為本件寄存送達之
    程序，應符合前揭行政程序法關於寄存送達程序之規定，則
    參諸前揭說明，原處分機關之上開裁決書應已於98年7 月27
    日發生送達之效力。是異議人聲明異議之期間即自送達之翌
    日即98年7 月28日起算；又異議人之住所地非在原處分機關
    之中壢監理站所在地（機關地址：桃園縣中壢市○○路39 4
    號）轄區內，則異議人向原處分機關之中壢監理站聲明異議
    ，依法院訴訟當事人在途期間標準第4 條第1 項第1 款及第
    2 條第1 項規定，計算聲明異議期間應先扣除在途期間1 日
    ，是本件異議人聲明異議自應於98年8 月17日前提起始為適
    法。而本件異議人遲至98年8 月24日始向中壢監理站提起本
    件聲明異議，有原處分機關之收狀章日期戳章蓋印於聲明異
    議狀1 紙可參，顯已逾20日之法定期間，其聲明異議顯然不
    合法律上程式，且無從補正，揆諸前揭說明，自應將異議人
    之異議駁回。
六、據上論斷，應依道路交通案件處理辦法第18條前段，裁定如
    主文。
中    華    民    國    98    年    9     月    9     日
                  交通法庭    法  官  羅國鴻
以上正本證明與原本無異。
如不服本裁定，應於裁定送達後5 日內向本院提出抗告狀。
                              書記官  戴育萍
中    華    民    國    98    年    9     月    16    日


司法院資訊處製作；財團法人民間司法改革基金會備份。
